【裁判字號】    97,消債更,1734
【裁判日期】    971208
【裁判案由】    聲請更生程序
【裁判全文】
臺灣高雄地方法院民事裁定          97年度消債更字第1734號
聲  請  人  甲○○
上列聲請人依消費者債務清理條例聲請更生事件，本院裁定如下
：
    主  文
聲請駁回。
聲請費用由聲請人負擔。
    理  由
一、聲請意旨略以：聲請人有不能清償債務情事，前已提出債權
    人清冊，以書面向最大債權金融機構中國信託銀行請求共同
    協商債務清償方案，於民國95年4 月26日協商成立，並約定
    每月償還新臺幣（下同）24,347元，惟因聲請人協商成立時
    係任職於高雄市市政廣播電台，每月薪資收入僅30,000元，
    而聲請人尚需扶養2 名幼子，已不符必要生活支出，故無力
    繼續履行原協商條件，顯因非可歸責於己之事由致履行有重
    大困難，且其無擔保或無優先權之債務總額未逾1,20 0萬元
    ，復未經法院裁定開始清算程序或宣告破產，爰聲請更生云
    云。
二、按債務人與金融機構協商成立者，不得聲請更生或清算，但
    因不可歸責於己之事由，致履行顯有重大困難者，不在此限
    ；本條例施行前，債務人依金融主管機關協調成立之中華民
    國銀行公會會員辦理消費金融案件無擔保債務協商機制與金
    融機構成立之協商，準用前項之規定，消費者債務清理條例
    第151 條第5 項、第6 項分別定有明文。衡諸債之關係，係
    以當事人間之信賴關係為基礎，為社會經濟組織之重要支柱
    ，故當事人於以法律行為追求自己之利益之際，亦應顧及對
    方之利益，並考量債權債務在社會上之作用，本於誠實及信
    用之原則，行使債權及履行債務。是對於已陷入經濟上困境
    之消費者，若任其於惡性循環之債務窘境中自生自滅，將衍
    生嚴重之社會問題，難以維持安定之社會經濟秩序，故為兼
    顧債權人、債務人雙方之利益，對陷於經濟上困境之消費者
    ，乃允其於消費者債務清理條例施行後，得選擇以重建型之
    更生程序或清算型之清算程序清理其債務，藉以妥適調整債
    務人與債權人及其他利害關係人間之權利義務關係，保障債
    權人獲得公平受償，並謀求消費者經濟生活之重建復甦機會
    。惟對於已與金融機構協商成立，或於本條例施行前，已依
    金融主管機關協調成立之中華民國銀行公會會員辦理消費金
    融案件無擔保債務協商機制與金融機構成立協商之債務人，
    若非因不可歸責於己之事由，致履行顯有重大困難，僅係為
    圖謀減免債務，而不為債務之履行，自有違債權契約為誠信
    契約之本旨，故依消費者債務清理條例第151 條第6 項準用
    同條第5 項前段之規定，不得聲請更生或清算，始能避免肇
    致道德危險。次按聲請更生或清算不合程式或不備其他要件
    者，法院應以裁定駁回之，但其情形可以補正者，法院應定
    期間先命補正，消費者債務清理條例第8 條亦有明文規定。
三、經查：
  (一)聲請人於95年4 月26日依「中華民國銀行公會會員辦理消費
    金融案件無擔保協商機制」與各債權銀行協商成立，當時其
    積欠銀行之總債務為2,921,538 元，每月應繳金額24,346元
    ，有無擔保債務還款計畫附卷可證，先予敘明。
  (二)本件聲請人雖陳稱其於協商成立時係任職於高雄市市政廣播
    電台，每月收入僅30,000元云云，然查聲請人95、96年度之
    所得分別為526,643 元、538,009 元，此有聲請人之財政部
    台灣省南區國稅局95、96年度綜合所得稅各類所得資料清單
    及投保單位高雄廣播電台、投保薪資43900 元之勞工保險被
    保險人投保資料表附卷可稽，是足認聲請人96年度平均每月
    收入為44,834元（538,009 ÷12＝44,834）。又聲請人既於
    95年4 月間協商成立時起迄今，均任職於高雄市市政廣播電
    台，則其有固定收入之履行能力，縱有履行不便，已得經由
    個別債權銀行協商程序以求適當履債。
  (三)至聲請人固然陳稱其配偶係大陸籍女子，目前返回大陸中，
    由其獨自扶養2 名幼子，而以其於毀諾時之每月薪資，扣除
    每月扶養2 名幼子費用15,000元及上開協商款24,347元後，
    該協商條件之嚴苛對聲請人之家庭、生計造成影響云云，然
    審酌聲請人已負債而謂不能清償，其自須以較低之標準生活
    而節忖開銷用以償債始符誠信，其自不得以無負債人員之一
    般生活標準以上而同為要求，是以聲請人之必要生活費用支
    出乃為維持自己生活所需之最低生活費用，按內政部公告之
    97年度台灣省每人每月最低生活費為9,829 元計算，聲請人
    每月之必要生活費用9,829 元加計其自陳扶養2 名幼子費用
    15,000元、上揭每月協商款24,347元，共49,176元。則以聲
    請人96年度平均每月收入44,834元，扣除本院所認定聲請人
    每月上開支出49,176元後，聲請人每月僅不足負擔4,342 元
    。然按「左列親屬，互負扶養之義務：一、直系血親相互間
    。二、夫妻之一方與他方之父母同居者，其相互間。三、兄
    弟姊妹相互間。四、家長家屬相互間。」、「夫妻互負扶養
    之義務，其負扶養義務之順序與直系血親卑親屬同，其受扶
    養權利之順序與直系血親尊親屬同。」，民法第1114、1116
    之1 分別定有明文，查聲請人配偶瞿小霞於95、96年間均任
    職於台灣開得科技股份有限公司，分別有178,172 元、197,
    897 元之所得（95、96年間平均月薪14,848元、16,491 元
    ），此有瞿小霞之財政部台灣省南區國稅局95、96年度綜合
    所得稅各類所得資料清單及開得科技股份有限公司97年8 月
    員工在職證明書附卷可稽，則聲請人配偶既有經濟能力，就
    聲請人前揭不足負擔部分，應足為經濟上支援。是聲請人執
    前詞主張其繼續履行原協商條件，已無法維持最低基本生活
    云云，並無可採。況聲請人名下尚有富邦金融控股股份有限
    公司、聯華電子股份有限公司股票，此有聲請人之財政部台
    灣省南區國稅局財產歸屬資料清單附卷可稽，益見聲請人有
    清償上開協商債務之餘力。準此，難認聲請人有何不可歸責
    於己致履行顯有重大困難之情形可言。
四、綜上，本件聲請人既無不可歸責之事由，依原協商條件履行
    亦非顯有重大困難，應屬聲請更生之要件不備，且又無從補
    正，依首揭條文之意旨，自應駁回其更生之聲請，爰裁定如
    主文。
中    華    民    國    97    年    12    月    8     日
              民事第一庭    法      官  郭瓊徽
上照正本係照原本作成
如不服本裁定，應於裁定送達後10日內，以書狀向本院提出抗告
，並繳納抗告費新臺幣1千元。
中    華    民    國    97    年    12    月    8     日
                            書  記  官  簡文清


司法院資訊處製作；財團法人民間司法改革基金會備份。
